臺灣臺北地方法院民事判決　　　　　　　 95年度訴字第752號
　　原　　　告　丙○○
　　　　　　　　丁○○
　　兼上 一 人
　　法定代理人　甲○○
　　共　　　同
　　訴訟代理人　葉忠雄律師
　　被　　　告　鈺峰國際紙業有限公司
　　法定代理人　乙○○
　　被　　　告　戊○○
　　共　　　同
　　訴訟代理人　庚○○
上列當事人間損害賠償事件，本院於中華民國96年1月16日言詞
辯論終結，判決如下：
    主  文
原告之訴及假執行之聲請均駁回。
訴訟費用由原告負擔。
    事實及理由
一、按訴狀送達後，原告不得將原訴變更或追加他訴，但擴張或
    減縮應受判決事項之聲明者，不在此限，民事訴訟法第255
    條第1項第3款定有明文。經查，本件原告於民國94年11月25
    日起訴時請求被告應連帶給付原告丙○○605,000 元、原告
    甲○○47,885元、原告丁○○1,231,864元及均自92年12月1
    日起至清償日止，均按年息5%計算之利息。嗣原告於95年11
    月21日將上開利息請求部分，減縮自95年12月13日起至清償
    日止，按年息5%計算利息（見本院卷第125 頁），揆諸前開
    規定，應予准許，合先敘明。
二、原告起訴主張：被告戊○○係被告鈺峰國際紙業有限公司（
    下稱銓峰公司）司機，於民國92年11月28日19時10分許，駕
    駛車號061-QR號自用大貨車，由宜蘭往新店方向沿台北縣新
    店市○○路○段內側車道行駛至107號前，本應注意兩車併行
    間隔，並隨時採取必要之安全措施，而依當時情形又無不能
    注意之情事，竟疏未注意保持安全之行車間隔，及前車動態
    ，貿然超越同向前方由訴外人李春定酒後（酒精濃度為1.02
    mg/l）騎車號QTU-602 號輕型機車，自用大貨車左後車身撞
    擊機車右後照鏡及把手處，致李春定重心不穩倒地，受有頭
    部外傷、挫傷、顱骨骨折、顱內出血等傷害，雖經緊急送往
    天主教耕莘醫院急救，仍因頭部外傷、顱內出血，延至同年
    月29日凌晨4 時45分死亡。原告丙○○、甲○○為李春定之
    胞兄，分別支付殯葬費新台幣（下同）605,000元、醫藥費4
    7,885 元；原告甲○○自小過繼予李春定，頓失所怙。爰依
    民法第184條、第188條第1項、第191條之2前段、第191條之
    3、第192條等規定，請求被告連帶賠償殯葬費、醫藥費及扶
    養費等情。並聲明：(一)被告應連帶給付原告丙○○605,00 0
    元、原告甲○○47,885元、原告丁○○1,231,864 元及均自
    94年12月13日起至清償日止，均按年息5%計算之利息。(二)願
    供擔保聲請宣告假執行。
三、被告則以：本件原告必須舉證證明被告戊○○駕駛自用大貨
    車有何故意或過失肇事行為，而本件事故地點，係屬劃有中
    間雙黃線之交通頻繁幹道，往來車輛眾多，實無從預料李春
    定會酒後騎機車橫向切入車道，與被告自用大貨車發生磁撞
    ，被告戊○○駕駛行為自無過失可言，原告請求伊連帶賠償
    ，自屬無理由。況伊先前表示願負道義責任，但原告要求金
    額過高，致無法達成和解等語，資為抗辯。並聲明：(一)原告
    之訴及假執行之聲請均駁回。(二)如受不利判決，願供擔保聲
    請宣告免為假執行。
四、查本件李春定於上開時、地，酒後騎車號QTU-602 號輕型機
    車與被告鈺峰公司之司機即被告戊○○駛車號061-QR號自用
    大貨車發生碰撞，經送耕莘醫院急救無效，於92年11月29日
    死亡等情，為兩造所不爭，並有臺灣臺北地方法院檢察署（
    下稱臺北地檢署）相驗屍體證明書在卷可參（見本院調解卷
    第8頁），堪信為真實。
五、按民法第184條第1項前項規定侵權行為以故意或過失不法侵
    害他人之權利為成立要件，故主張對造應負侵權行為責任者
    ，應就對造之有故意或過失負舉證責任（最高法院58年台上
    字第1421號判例）。次按汽車在同一車道行駛時，除擬超越
    前車外，後車與前車之間應保持隨時可以煞停之距離。汽車
    行駛時，駕駛人應注意車前狀況及兩車併行之間隔，並隨時
    採取必要之安全措施。道路交通安全規則第94條第1項、第3
    項分別定有明文。換言之，同向行進之前後兩車，後車擬超
    越前車時，應保持隨時可煞停距離，以及注意前車動態，隨
    時採取必要之安全措施。本件原告雖主張被告戊○○未保持
    安全間距，貿然超越同向前方李春定所騎機車，而發生碰撞
    ，致李春定重心不穩倒地，經送醫急救不治，為有過失，應
    負侵權行為損害賠償責任云云，為被告所否認，則本件兩車
    實際超車情況，攸關肇事責任判定之重要事證，自應由原告
    負舉證之責。
(一)、查證人即處理現場之台北縣警察局交通隊新店交通分隊蔡昕
    翰、蕭有正警員於臺北地檢署94 年度偵續第170號過失致死
    案件偵查中咸證稱：伊等接獲通報前往現場處理，現場係雙
    向四線道，往台北方向是稍微下坡路段，而大貨車除左後側
    的防捲鐵架上泥巴有擦痕外，其餘並無明顯擦痕，而機車右
    前方向燈破裂，右側車殼有倒地磨擦括痕等語，並有道路交
    通事故調查報告表、現場圖在卷可參（分見本院卷第49頁至
    第50頁、第73頁至第75頁），另參酌被告戊○○於警詢時陳
    稱：伊當時行駛北宜路1 段內側車道（宜蘭往新店）至北宜
    路1段107號前突然聽見碰一聲，往左後照鏡就看見一部機車
    與伊發生碰撞等語（見本院卷第61頁），是本件車禍依現存
    跡證研判，僅能確定兩車係在上開路段之內側車道發生碰撞
    ，被告戊○○駕駛自用大客車左後側擦拭痕，李春定機車右
    後方向燈及車殼受損等情，尚無法確定兩車實際超車情況，
    究係自用大貨車超越機車或係機車自後方超越自用大貨車而
    肇事。
(二)、本件初送請台灣省台北縣區車輛行車事故鑑委員會鑑定，該
    鑑定委員會雖依自用大貨車停止位置及機車駕駛地面血跡研
    判，李春定酒後駕駛機車，且違規行駛內側快車道，被告戊○○超車未保持安全間隔以致產生撞擊云云，固有該委員會
    93 年6月23日北鑑字第930480號函在卷可參（見本院卷第86
    頁至第87頁），惟上開鑑定委員會因跡證不足無法作成鑑定
    意見，並敘明兩車撞擊情況不明等情，卻又依車輛停止位置
    及地面血跡研判係被告戊○○未保持安全車距而肇事，顯係
    在事實不明確之情形下，所為臆測之研判意見，自無可採。
    又本件再送請台灣省車輛行車事故覆議鑑定委員會鑑定結果
    ：「本案因肇事後潘車左後側之擦痕照片反光，無法比對，
    故二車撞擊情況跡證不明。惟依二車肇事後停倒於現場相關
    位置及李君遺留地面血跡研判，以二車行經肇事地於超越過
    程中發生肇事之可能性較大（因無法比對資料究係何車超越
    無法研判）。另李春定酒精濃度過重駕車及違規行駛內側車
    道均應可確定。」等語，此有該覆議委員會93年12月17日府
    覆議字第9311193號函在卷可稽（見本院卷第50 頁至第51頁
    ），是覆議委員會依現存跡證雖仍認兩車超越過程發生碰撞
    可能性較大，但因無法判斷究係自用大貨車或係機車超車不
    當而肇事，故無法判定肇事責任歸屬，則其所為鑑定及研判
    肇事之可能性，自無悖離事實所為允適鑑定意見，自較為可
    採。況原告傳訊之目擊證人己○○部分，迭經本院刑事庭及
    本院多次傳訊，皆未到庭作證，則原告主張被告戊○○超車
    不當而肇事云云，尚無可採。況且，倘本件果係被告戊○○
    駕駛自用大貨車超越機車未保持安全間距，自用大貨車左後
    側碰撞機車右把手處，則依物理之撞擊力而論，被碰撞之機
    車應往左側翻倒，造成左側車身磨擦地面痕跡。但本件機車
    卻係右側車身倒地，可見李春定機車顯非遭自用大貨車碰撞
    倒地，而係李春定酒後騎機車違規行駛內側車道且未注意前
    方自用大貨車動態，並隨時採取必要之安全措施，右側把手
    不慎碰撞被告戊○○駕駛自用大貨車左後側，因重心不穩而
    發生往右轉倒之意外事故，較符合機車破損之跡證事實。是
    本件原告主張被告戊○○超車不當碰撞李春定機車而肇事云
    云，既乏據可徵，自以被告上開抗辯事由，較為可採。
(三)、基上，本件被告戊○○駕駛自用大貨車行駛於內側車道，並
    無任何違規行為，反觀李春定非但酒後騎機車，且違規行駛
    於內側車道，且本件事故經送請鑑定既無法判定被告戊○○
    有何過失行為，亦即被告戊○○之駕駛行為與本件事故之發
    生，並無相當因果關係存在。則原告主張渠等因該車禍事故
    所受之上開損害，被告戊○○既不負侵權行為損害賠償責任
    ，被告鈺峰公司亦無須負僱主之連帶賠償之責。
六、綜上所述，原告依民法第184條、第188條第1項、第191條之
    2前段、第191條之3、第192條等規定，請求被告連帶給付原
    告丙○○605,000元、原告甲○○47,885元、原告丁○○1,2
    31,864元及均自94年12月13日起至清償日止，均按年息5%計
    算之利息，為無理由，應予駁回。又原告之訴既經駁回，其
    假執行之聲請應併予駁回。
七、本件事證已臻明確，兩造其餘之攻擊或防禦方法及未經援用
    之證據，經本院審酌後，認為均不足以影響本判決之結果，
    自無逐一詳予論駁之必要，併此敘明。
八、訴訟費用負擔之依據：民事訴訟法第78條。
中　　華　　民　　國　　96　　年　　1 　　月　　30　　日
                        民事第一庭法官  傅中樂
以上正本係照原本作成。
如對本判決上訴，須於判決送達後20日內向本院提出上訴狀。
中　　華　　民　　國　　96　　年　　1 　　月　　30　　日
                                書記官  葉志昭
